【裁判字號】    99,交聲,412
【裁判日期】    990630
【裁判案由】    違反道路交通管理處罰條例聲明異議
【裁判全文】
臺灣桃園地方法院刑事交通事件裁定    99年度交聲字第412號
原處分機關  交通部公路總局新竹區監理所中壢監理站
異  議  人
即受處分人  甲○○
上列異議人即受處分人因違反道路交通管理處罰條例案件，對於
交通部公路總局新竹區監理所中壢監理站民國99年3 月23日竹監
營裁字第裁53-DB0000000號違反道路交通管理事件裁決書所為之
處分（原舉發通知單案號：桃園縣政府警察局桃警局交字第DB00
00000號）聲明異議，本院裁定如下：
    主  文
原處分撤銷。
甲○○汽車駕駛人，行經有燈光號誌管制之交岔路口闖紅燈，處
罰鍰新臺幣貳仟柒佰元，並記違規點數點。
    理  由
一、聲明異議意旨略以：異議人即受處分人（下稱異議人）甲○
    ○於民國99年1 月14日上午7 時23分許，駕駛車牌號碼JZ-5
    331 號自用小客車行經桃園縣大溪鎮○○路與員林路口，遭
    桃園縣政府警察局交通隊大溪小隊員警以「闖紅燈（員林路
    往大溪直行）」逕行舉發。惟當日乃係因道路交通號誌異常
    ，員林路與仁和路之道路交通號誌皆顯示紅燈，而行駛於員
    林路上之車輛皆為前行，異議人僅跟隨前車行駛往大溪方向
    前進，並非違規闖紅燈，同時路邊有一機車停於員林路欲待
    轉往仁和路方向前進，若此時員林路為紅燈，則仁和路應為
    綠燈，該機車即可穿越，但其仍在原地待轉，可知實為當日
    道路交通號誌異常，此有當日現場照片9 張可佐。是原處分
    機關之裁決，顯有違誤，爰聲明異議請求撤銷云云。
二、原處分意旨略以：異議人甲○○於上開時、地，駕駛前述車
    牌號碼JZ-5331 號自用小客車，為桃園縣政府警察局交通隊
    大溪小隊員警以「闖紅燈（員林路往大溪直行）」，檢具採
    證照片並填掣桃警局交字第DB0000000 號舉發違反道路交通
    管理事件通知單（下稱舉發通知單）逕行舉發，並移送原處
    分機關處理。嗣由原處分機關於99年3 月23日認異議人違反
    道路交通管理處罰條例第53條第1 項之規定，以竹監營字第
    裁53 -DB0000000 號違反道路交通管理事件裁決書（下稱裁
    決書），裁處異議人新臺幣（下同）2,700 元，有該裁決書
    一紙附卷可稽。並據桃園縣政府警察局大溪分局99年3 月5
    日溪警分交字第0992012007號函查覆略以：當日號誌運作正
    常並無故障，審據本案及採證照片違規事實明確等語。是以
    依前開違規事實，違反前揭規定，填掣竹監營字第裁53-DB0
    000000號裁決書，處罰異議人罰鍰新臺幣2,700 元，於法應
    無不合。
三、按汽車駕駛人，行經有燈光號誌管制之交岔路口闖紅燈者，
    處新臺幣（下同）1,800 元以上5,400 元以下罰鍰，並記違
    規點數3 點，道路交通管理處罰條例第53條第1 項、第63條
    第1 項第3 款分別定有明文。次按駕駛人駕駛汽車，應遵守
    道路交通標誌、標線、號誌之指示；汽車行駛至交岔路口，
    其行進、轉彎，應依下列規定：一、應遵守燈光號誌或交通
    指揮人員之指揮，遇有交通指揮人員指揮與燈光號誌並用時
    ，以交通指揮人員之指揮為準。..... 道路交通安全規則第
    90條前段、第102 條亦規定甚明。
四、經查：
  (一)本件異議人於上揭時間，因駕駛車牌號碼為JZ-5331 號自用
    小客車，行經桃園縣大溪鎮○○路與員林路口時，為員警以
    闖紅燈違規為由製單舉發之事實，有桃園縣政府警察局交通
    隊大溪小隊桃警局交字第DB0000000 號舉發通知單及交通部
    公路總局新竹區監理所中壢監理站99年3 月23日竹監營裁字
    第裁53-DB0000000號裁決書各乙紙存卷可稽，復經桃園縣政
    府警察局大溪分局查證無誤，有該局99年3 月5 日溪警分交
    字第0992012007號函存卷可據。
  (二)上開異議人之違規事實，業據證人即桃園縣政府警察局交通
    隊大溪小隊舉發警員乙○○於本院訊問時具結證稱：因桃園
    縣大溪鎮○○路本件違規現場該路段時常出車禍，故常駕駛
    便車於該處以數位相機拍攝闖紅燈之情形，以遏阻交通事故
    之發生。99年1 月14日伊與組員林學霆兩人於大溪鎮○○路
    龍潭往大溪方向距仁和路口約2 、30公尺之位置執行勤務，
    該處可清晰看見員林路龍潭鄉往大溪方向之號誌。其等於執
    勤前會先檢視路口號誌是否正常運作，當時現場號誌並未故
    障，若現場號誌有故障情形，則各方向之車輛應會匯集於路
    口，該路口將擁塞無法暢通，且會派員警至路口指揮交通以
    維持現場交通秩序。以採證照片觀之，當時應係號誌轉為紅
    燈5 、6 秒後，駕駛人趁隙闖紅燈，而當日上午7 時23分許
    ，異議人所駕駛之JZ-5331 號自用小客車闖越紅燈後，現場
    號誌有正常轉為綠燈。另員警逕行取締闖紅燈時，係駕駛人
    已超越停止線方始拍照採證，且至少會拍攝5 張照片佐證，
    而依當日採證照片所示，異議人於現場紅燈號誌開啟後，仍
    未於停止線前停車而繼續直行，顯已違反道路交通管理處罰
    條例規定等語綦詳（參本院99年6 月2 日訊問筆錄第2 頁至
    第5 頁）。查證人乙○○與異議人並無宿怨嫌隙，其對當日
    所見違規情形既於具結後堅證如上，且其不惟能清楚陳述所
    見如上之違規情形，復證陳上揭時地，其所在位置在員林路
    上，與仁和路口相距非遠，該日間照明充足，可看見員林路
    上之號誌且運作正常，證人並與同組執勤員警均目睹異議人
    上開違規行為，尤足認證人對號誌之判斷，並無誤認之可能
    。佐以員林路與仁和路口現場為Ｔ字型路口，異議人當時自
    員林路往大溪方向行駛，駛至員林路口與仁和路口時，員林
    路方向之號誌確為紅燈，業經證人證述如前，苟當時確係員
    林路與仁和路口交通號誌異常皆為紅燈，則員林路上之車輛
    將與仁和路駛出之車輛於該Ｔ字型出口交會處匯集，因無號
    誌可依循而互為可通行之情況，行車秩序勢必造成混亂，該
    號誌即無法發揮管制交通之功能。是以當該處之仁和路口號
    誌為綠燈時，異議人所行駛之員林路上之號誌必為紅燈號誌
    ，始能維護交通行車秩序始與常理相符，復以異議人無從確
    定其所駕駛之前開自小客車通過該Ｔ字型路口時，該處之號
    誌是否為各方向均為紅燈提供駕駛人應變之全紅狀態乙節，
    為其是認在卷（參本院上開訊問筆錄第5 頁）；參酌當日大
    溪鎮○○路與仁和路口號誌運作正常，並無通報有故障情形
    及維修紀錄等情，並有桃園縣政府警察局大溪分局99年3 月
    5 日溪警分交字第0992012007號函及99年5 月24日溪警分交
    字第0992 017862 號函，在卷可稽。況且異議人對於上揭時
    段，經過該路口及其行進方向之事實並不爭執，此外復查無
    其他任何事證可認證人乙○○上開證述有何瑕疵或與事理相
    違而可認與事實不符之處，本院依直接審理所得心證，堪認
    其依自己親自見聞所為之上開證述與事實相符，並可排除其
    誤記號誌與車號之可能。至異議人所辯觀諸現場照片所示，
    現場僅有兩名直行員林路往大溪方向之機車騎士欲左轉進入
    仁和路有於該路口等待之跡象，其餘車輛均繼續直行通過該
    路口，若當時仁和路之號誌為綠燈，則機車可逕行左轉毋庸
    停等云云，惟查機車停止等待左轉之情狀不一而足，亦有可
    能係直行車輛於綠燈時，尚未完全通過路口，等待路口淨空
    方能左轉；抑或閃避闖紅燈之車輛等因素所致，難以僅憑採
    證照片所示之現場機車有停止等待之情形，遽為有利被告之
    認定。是以異議人空言否認闖紅燈云云，並無事證可稽，尚
    難採信。另以，異議人質疑現場其餘闖紅燈之駕駛人是否同
    經舉發一情，然當日因警力有限，斯時僅有取締龍潭往大溪
    方向之違規車輛，無法拍攝對向跨越停止線之違規照片，因
    而無法舉發等情，業經證人證述在卷（參本院上開訊問筆錄
    第4 頁），惟此對異議人上開違規事實之認定並無影響，附
    此敘明。
五、綜上所述，異議人確有在前揭時、地，行經有燈光號誌管制
    之交岔路口闖紅燈之違規行為，原處分機關依前揭道路交通
    管理處罰條例第53條第1 項規定，裁處異議人罰鍰2,700 元
    ，固非無見，惟按同條例第63條第1 項第3 款規定，汽車駕
    駛人有該條例第53條第1 項規定之情形者，除依該條項處罰
    鍰外，並予記違規點數3 點，是異議人之異議雖無理由，惟
    原處分機關未審酌及此而為處分，亦有未洽，自應由本院將
    原處分撤銷，仍以異議人有違反道路交通管理處罰條例第53
    條第1 項規定之行為，且於舉發通知單應到案期限內到案聽
    後裁決，裁處異議人罰鍰2,700 元，並依同條例第63條第1
    項第3 款規定，記違規點數3 點，以資適法。
據上論斷，依道路交通管理處罰條例第87條第2 項、道路交通案
件處理辦法第20條前段，裁定如主文。
中    華    民    國    99    年    6     月    30    日
                    交通法庭    法  官  呂美玲
以上正本證明與原本無異。
如不服本裁定，應於裁定送達後5 日內向本院提出抗告狀。
                                書記官  李玉華
中    華    民    國    99    年    7     月    5     日

司法院資訊處製作；財團法人民間司法改革基金會備份。
